【裁判字號】    97,易,474
【裁判日期】    970814
【裁判案由】    竊盜等
【裁判全文】
臺灣桃園地方法院刑事判決               97年度易字第474號
公  訴  人  臺灣桃園地方法院檢察署檢察官
被      告  丙○○
                    （現於臺灣臺北看守所羈押中）
上列被告因竊盜等案件，經檢察官提起公訴（96年度偵緝字第13
28、1329及1392號、96年度偵字第25161 號），被告於本院準備
程序進行中就被訴事實為有罪之陳述，經本院告知簡式審判程序
意旨，並聽取公訴人、被告之意見後，本院裁定依簡式審判程序
審理，判決如下：
    主  文
丙○○後備軍人，意圖避免召集處理，居住所遷移，無故不依規
定申報，致使教育召集令無法送達，處有期徒刑參月；又竊盜，
處有期徒刑柒月；又竊盜，處有期徒刑柒月。應執行有期徒刑壹
年肆月。
丙○○被訴傷害部分公訴不受理。
    事  實
一、丙○○前曾於民國91年間因竊盜等案件，經本院以92年度簡
    字第146 號分別判處有期徒刑3 月、4 月，並定應執行為有
    期徒刑6 月，緩刑3 年（本件不構成累犯）。詎猶不知悔改
    ，分別為下列行為：
  (一)其係後備軍人，原住桃園縣桃園市○○路182 號，明知戶籍
    登記地址係後備軍人召集令送達之處所，於91年2 月17日退
    伍後2 、3 個月後即由上開住居所遷移，竟意圖避免召集處
    理，無故不依戶籍法規定申報，致使桃園縣後備司令部指定
    於其應分別於94年9 月28日上午8 時、95年9 月13日上午8
    時前往同上縣大溪鎮○○路○ 段59號埔頂營區報到之教育召
    集令無法送達本人，其因而未按時前往報到。
  (二)其透過雅虎奇摩拍賣網站，先向賣家甲○○表示欲購買車號
    2D－5900號之自用小客車，進而與甲○○相約於96年8 月24
    日下午3 時許在臺北市○○○路○段附近碰面，迨雙方碰面
    後，丙○○稱要查看車輛底盤結構並要求甲○○將車輛開往
    同上市○○○路○段263 號前，途中因遇到窄巷，甲○○乃
    下車改由丙○○駕駛，丙○○竟意圖為自己不法所有，趁甲○○下車未及注意之際，旋加速駕駛前述車輛離去而竊取車
    輛得手。
  (三)其透過雅虎奇摩拍賣網站，先向賣家鐘紫分表示欲購買車號
    Q2－3888號之自用小客車，進而與鐘紫分相約於96年9 月14
    日上午9 時許在桃園縣桃園市○○路附近碰面，迨雙方碰面
    後，丙○○稱要試車且要求將車輛開往附近汽車保養廠檢視
    車況，殆車輛被開往同上路1 段69號前，鐘紫分下車，丙○○竟意圖為自己不法所有，趁鐘紫分下車未及注意之際，旋
    加速駕駛前述車輛離去而竊取車輛得手。
二、案經桃園縣政府警察局桃園分局、平鎮分局及大溪分局報告
    暨桃園縣後備指揮部報請臺灣桃園地方法院偵查後起訴。
    理  由
壹、有罪部分：
一、按除被告所犯為死刑、無期徒刑、最輕本刑為三年以上有期
    徒刑之罪或高等法院管轄第一審案件者外，於第一次審判期
    日前之準備程序進行中，被告先就被訴事實為有罪之陳述時
    ，審判長得告知被告簡式審判程序之旨，並聽取當事人、代
    理人、辯護人及輔佐人之意見後，裁定進行簡式審判程序，
    刑事訴訟法第273 條之1 第1 項定有明文。經核本件被告丙○○所犯係死刑、無期徒刑、最輕本刑為三年以上有期徒刑
    以外之罪，其於準備程序中就被訴事實為有罪之陳述，經法
    官告知簡式審判程序之旨，並聽取公訴人、被告之意見後，
    本院爰依首揭規定，合議裁定由受命法官獨任進行簡式審判
    程序，合先敘明。
二、認定犯罪事實所憑之證據及理由：
(一)有關犯罪事實一(一)部分：
    上開犯罪事實一(一)，業據被告丙○○於偵查及本院審理中坦
    承不諱（見96年度偵緝字第1329號第23至24頁及本院97年度
    易字第474 號卷第26頁），又有關被告丙○○未於94年9 月
    28日上午8 時前往教育召集等情，此有教育召集令、縣（市
    ）後備司令部及警役戶政單位對召集令無法送達處理情形（
    意見表）、後備軍人行方不明（遷出未報）年籍佐證表及桃
    園縣後備司令部查詢作業資料在卷可稽（見95年度偵字第52
    38號偵查卷宗第6 至8 頁），另有關其未於95年9 月13日上
    午前往教育召集等情，亦有教育召集令、教育召集令受領回
    執、後備軍人行方不明（遷出未報）年籍佐證表及聯勤第三
    地區支援指揮部四一運輸群函檢附教育召集訓成果統計表在
    卷可佐（見95年度偵字第23389 號偵查卷宗第3 至6 頁），
    足認被告前開自白與事實相符。
(二)有關犯罪事實一(二)部分：
    前揭犯罪事實一(二)，業據被告丙○○於警詢、偵查及本院審
    理中坦承不諱（見96年度偵緝字第1329號卷第10至11頁、96
    年度偵字第25161 號卷第40頁及本院97年度易第474 號卷第
    26頁），並有被害人甲○○於警詢中之指訴（見96年度偵字
    25161 號卷第20至21頁），且有車輛竊盜、車輛失竊資料個
    別查詢報表—查詢車輛認可資料、桃園縣政府警察局車輛尋
    獲電腦輸入單及贓物認領保管單各1 件在卷可按（見96年度
    偵字25161 號卷第22至24頁），足見被告自白與事實相符。
(三)有關犯罪事實一(三)部分：
    上揭犯罪事實一(三)，業據被告丙○○於警詢、偵查中及本院
    審理中自承不諱（見96年度偵緝字第1329號卷第11至12頁、
    96 年 度偵字第25161 號卷第40頁及本院97年度易字第474
    號卷第26頁），並有被害人鐘紫分於警詢中之指訴（見96年
    度偵字第25161 號卷第25至27頁），且有車輛竊盜、車輛失
    竊資料個別查詢報表—查詢車輛認可資料及桃園縣政府警察
    局桃園分局現場堪察報告各1 件附卷可參（見96年度偵字25
    16 1號卷第28頁及本院96年度審易字第740 號卷第19至25頁
    ），堪認被告自白與事實相符。
(四)綜上所述，本件事證明確，被告前開犯行洵堪認定，應依法
    論科。
三、刑法及刑法施行法部分條文業經修正公佈，並均於95年7 月
    1 日施行。修正後刑法第2 條第1 項之規定，係規範行為後
    法律變更所生新舊法律比較適用之準據法，於修正後刑法施
    行後，應適用修正後刑法第2 條第1 項規定之從舊從輕之原
    則為比較；修正後刑法第2 條第2 項，則為同條第1 項之特
    別規定，於修正後刑法施行後，關於非拘束人身自由之保安
    處分，應依修正後刑法第2 條第2 項之規定，適用裁判時之
    法律。又修正後刑法第35條，乃刑之重輕之法定次序與標準
    ，應適用裁判時之修正後刑法第35條之規定。修正後刑法第
    2 條第1 項係採從舊從輕原則，適用最有利於行為人之法律
    。比較時應就罪刑有關之共犯、未遂犯、連續犯、牽連犯、
    結合犯，以及累犯加重，自首減輕暨其他法定加減原因（如
    身份加減）與加減例等一切情形，綜其全部之結果而為比較
    。關於易科罰金之折算標準、易服勞役之折算標準及期限、
    罰金與死刑是否併予執行、多數有期徒刑定應執行之刑時之
    最高刑期之限制等之修正，事涉行為人易刑折算標準金額之
    多寡與期限之長短及定執行刑時能否就罰金刑併予執行或有
    期徒刑定應執行之刑時最高度之限制，應依修正後刑法第2
    條第1 項規定，適用最有利於行為人之法律。拘束人身自由
    之保安處分，並非屬修正後刑法第2 條第2 項規定之範圍，
    除有特別規定者外，應依修正後刑法第2 條第1 項規定，適
    用最有利於行為人之法律。從刑附屬於主刑，除法律有特別
    規定者外，依主刑所適用之法律。惟如新舊法處罰之輕重相
    同，即無有利或不利之情形，無比較適用之問題，非修正後
    刑法第2 條第1 項所指法律有變更，即無修正後刑法第2 條
    第1 項之適用，應依一般法律適用原則，適用裁判時法。惟
    如逕行適用行為時法，因結果並無不同，對判決不生影響，
    上訴審毋庸撤銷改判（以上參考最高法院95年5 月23日刑事
    庭第8 次會議決議、95年11月7 日第21次刑事庭會議紀錄及
    最高法院24年上字第4634號、24年上字第5292號、27年上字
    第2615號判例）。茲首就與本案犯罪事實一(一)、(二)部分有關
    且於為刑之宣告前須先行及連帶確定應如何適用之法律修正
    情形列述如下：被告於裁判確定前犯數罪，其行為後，刑法
    第51條第5 款業於94年1 月7 日修正公佈，並於95年7 月1
    日施行，修正前刑法第51條規定：「數罪併罰，分別宣告其
    罪之刑，依左列各款定其應執行者：」其中第5 款規定：「
    宣告多數有期徒刑者，於各刑中之最長期以上，各刑合併之
    刑期以下，定其刑期。但不得逾20年。」修正後刑法第51條
    第5 款規定：「宣告多數有期徒刑者，於各刑中之最長期以
    上，各刑合併之刑期以下，定其刑期。但不得逾30年」，則
    修正後之規定，將宣告多數有期徒刑定執行刑之上限，由修
    正前之不得逾20年，提高為不得逾30年，其餘則無不同，是
    修正後刑法並非較有利於行為人。
四、查妨害兵役治罪條例於95年5 月30日，經總統華總一義字第
    09500075671 號令修正公佈，並自95年7 月1 日施行，然該
    次修法僅係刪除原第23條暨修正第25條之關於施行日期部分
    ，而於本件犯罪事實所適用之法條未為任何修正，自無新舊
    法比較適用之問題，合先敘明。被告丙○○明知戶籍登記地
    址係後備軍人召集令之送達處所，竟於退伍後即離開戶籍地
    遷往他址居住，而無故不依規定申報，且此段期間均未前往
    上開戶籍地址察看或詢問有無其郵件，足徵其有意圖避免召
    集處理之主觀不法要件，核其犯罪事實一(一)所為，係犯妨害
    兵役治罪條例第10條第1 項第3 款、第3 項之罪，應依同條
    例第6 條第1 項之罪科刑；其犯罪事實一(二)、(三)所為，均係
    犯刑法第320 條第1 項之普通竊盜罪。又被告丙○○於91年
    2 月17日退伍後2 、3 個月後居住所遷移，本應依規定申報
    ，其無故不依規定申報，為行為之繼續，其行為繼續中又先
    後致94年9 月28日上午8 時、95年9 月13日上午8 時前往教
    育召集之召集令無法送達，均屬同一行為繼續之事實，屬於
    繼續犯性質之單純一罪，仍僅成立一罪，併此敘明。又被告
    所犯上開3 罪，犯意各別，行為互殊，應分論併罰之。至公
    訴意旨認被告上述時間未前往教育召集係屬2 次妨害兵役罪
    ，應分論併罰，容有誤會。爰審酌被告忽視後備軍人應服之
    義務，影響國家兵力動員所生之危害，且不思循合法正當途
    徑獲得財富，竟運用智慧於不當之途，復未賠償被害人損失
    ，犯罪之動機、目的、手段，犯罪時所受之刺激及其品性、
    生活狀況、智識程度、犯罪所生之損害，暨犯罪後尚能坦承
    態度良好等一切情狀，分別量處如主文所示之刑，並定其應
    執行之刑。末查被告為犯罪事實一(一)之時間，雖係在中華民
    國96年4 月24日之前，惟其分別於95年3 月29日及95年11月
    27日即因拘提未到而經臺灣桃園地方法院檢察署發佈通緝書
    而通緝之，嗣於96年10月3 日經緝獲歸案而撤銷通緝，此有
    臺灣桃園地方法院檢察署通緝書2 紙及撤銷通緝書1 紙在卷
    可按，則因被告於96年7 月16日之中華民國九十六年罪犯減
    刑條例施行前經通緝，而未於96年12月31日前自動歸案，而
    依中華民國九十六年罪犯減刑條例第5 條之規定，即不得予
    以減刑，併予敘明。
貳、不受理部分：
一、本件公訴意旨另略以：被告丙○○於96年6 月22日上午11時
    45分許，駕駛車牌號碼8835－RN號自用小客車行經桃園縣平
    鎮市○○路○ 段45巷口前，因不滿告訴人乙○○所騎乘之車
    號SMQ －576 號輕型機車突然緊急煞車，竟基於傷害他人身
    體之犯意，先以前開車輛將告訴人乙○○所騎乘之機車撞倒
    在地，復隨即下車以徒手之方式對告訴人乙○○拳打腳踢後
    離去，致告訴人乙○○受有雙手擦傷、右腳及左踝擦傷、左
    手腕及左臉挫傷之傷害，因認被告丙○○涉犯有刑法第277
    條第1 項之傷害罪嫌。
二、按告訴乃論之罪，告訴人於第一審辯論終結前得撤回其告訴
    ；又告訴經撤回者，得不經言詞辯論，逕諭知不受理之判決
    ，刑事訴訟法第238 條第1 項、第303 條第3 款、第307 條
    分別定有明文。
三、查本件告訴人乙○○告訴被告丙○○傷害案件，公訴人認被
    告丙○○所涉犯之刑法第277 條第1 項之罪，依同法第287
    條前段之規定，須告訴乃論。茲告訴人乙○○已於97年4 月
    16日準備程序中表示撤回告訴，此有準備程序筆錄在卷可稽
    （見96年度審易字第740 號卷第46頁），依照上開說明，本
    件被告丙○○所涉傷害罪嫌，爰不經言詞辯論，逕為諭知不
    受理之判決。
據上論斷，應依刑事訴訟法第273 條之1 第1 項、第299 條第1
項前段、第303 條第3 款、第307 條，妨害兵役治罪條例第10條
第3 項、第1 項第3 款、第6 條第1 項，修正後刑法第2 條第1
項前段，修正前刑法第11條前段、刑法第320 條第1 項、修正前
第51條第5 款，判決如主文。
本案經檢察官翁偉玲到庭執行職務。
中    華    民    國    97    年    8     月    14    日
                  刑事第七庭    法  官  連雅婷
以上正本證明與原本無異
如不服本判決書應於送達後10日內向本院提出上訴狀
                                書記官  張尹嫚
中    華    民    國    97    年    8     月    14    日
妨害兵役治罪條例第10條
後備軍人意圖避免召集處理有下列行為之一者，處一年以下有期
徒刑、拘役或科新臺幣九萬元以下罰金：
一、離營歸鄉無故不依規定報到，或重複申報戶籍者。
二、拒絕依規定調查，或體格檢查不到者。
三、居住處所遷移，無故不依規定申報者。
國民兵犯前項第三款之罪者，處六月以下有期徒刑、拘役或科新
臺幣三萬元以下罰金。
後備軍人犯第一項之罪或國民兵犯前項之罪，致使召集令無法送
達者，以意圖避免召集論；分別依第五條或第六條科刑。
妨害兵役治罪條例第6條
意圖避免教育召集或勤務召集，而有下列行為之一者，處三年以
下有期徒刑：
一、捏造免役、除役、轉役或免除召集原因者。
二、毀傷身體者。
三、拒絕接受召集令者。
四、應受召集，無故逾應召期限二日者。
五、使人頂替本人應召者。
無故不參加點閱召集，或意圖避免點閱召集，而有前項第一款至
第三款及第五款行為之一者，處一年以下有期徒刑、拘役或科新
臺幣九萬元以下罰金。
國民兵為避免應召集輔助軍事勤務犯第一項之罪者，處三年以下
有期徒刑。
中華民國刑法第320條
（普通竊盜罪、竊佔罪）
意圖為自己或第三人不法之所有，而竊取他人之動產者，為竊盜
罪，處5 年以下有期徒刑、拘役或5 百元以下罰金。
意圖為自己或第三人不法之利益，而竊佔他人之不動產者，依前
項之規定處斷。
前二項之未遂犯罰之。


司法院資訊處製作；財團法人民間司法改革基金會備份。
